ACORDAO-COMPLETO-2409732

ACÓRDÃO 6160/2020 ATA 17/2020 - SEGUNDA CÂMARA

VISTOS, relatados e discutidos estes autos de Tomada de Contas Especial (TCE) instaurada pelo Fundo Nacional de Desenvolvimento da Educação (FNDE) contra o Sr. Dennys Veneri, ex-prefeito municipal de Mairinque/SP (gestões 2005-2012) , em razão da não comprovação da boa e regular aplicação dos recursos federais transferidos, em face da impugnação total das despesas na execução local, fundo a fundo, do Programa Nacional de Alimentação Escolar (Pnae) no exercício de 2011;
ACORDAM os Ministros do Tribunal de Contas da União, reunidos em Sessão de 2ª Câmara, diante das razões expostas pelo Relator, com fundamento nos arts. 1º, inciso I; 12, § 3º; 16, inciso III, alíneas "b" e "c"; 19; 23, inciso III; 28, inciso II; e 57 da Lei 8.443/92, c/c os arts. 209, 210 e 214, inciso III, alínea "a"; e 267 do Regimento Interno do Tribunal, em:
9.1. considerar revel o Sr. Dennys Veneri, com fundamento no § 3º, art. 12, Lei 8.443/1992;
9.2. julgar irregulares as contas do Sr. Dennys Veneri, condenando-o ao pagamento das importâncias abaixo especificadas, fixando-lhe o prazo de 15 (quinze) dias, a contar da notificação, para que comprove, perante o Tribunal (art. 214, III, a, do Regimento Interno) , o recolhimento das referidas quantias aos cofres do Fundo Nacional de Desenvolvimento da Educação, atualizadas monetariamente e acrescidas dos juros de mora, calculados a contar das datas indicadas até o dia do efetivo recolhimento do débito, na forma prevista na legislação em vigor:
	DATA
	VALOR

	01/01/2011
	565,76

	18/03/2011
	5.514,00

	25/03/2011
	45.762,00

	28/03/2011
	11.460,00

	31/03/2011
	8.880,00

	31/03/2011
	8.034,00

	04/04/2011
	35,27

	08/04/2011
	5.514,00

	08/04/2011
	11.460,00

	08/04/2011
	8.034,00

	08/04/2011
	8.880,00

	08/04/2011
	45.762,00

	02/05/2011
	5.514,00

	03/05/2011
	8.880,00

	03/05/2011
	8.034,00

	03/05/2011
	45.762,00

	03/05/2011
	11.460,00

	01/06/2011
	8.034,00

	01/06/2011
	45.762,00

	01/06/2011
	11.460,00

	01/06/2011
	5.514,00

	01/06/2011
	8.880,00

	04/07/2011
	1.512,00

	04/07/2011
	45.762,00

	04/07/2011
	8.880,00

	04/07/2011
	11.460,00

	04/07/2011
	1.512,00

	04/07/2011
	1.512,00

	04/07/2011
	1.512,00

	04/07/2011
	5.514,00

	04/07/2011
	8.034,00

	04/07/2011
	1.512,00

	29/07/2011
	5.514,00

	29/07/2011
	45.762,00

	29/07/2011
	8.880,00

	29/07/2011
	11.460,00

	16/08/2011
	8.034,00

	01/09/2011
	8.034,00

	01/09/2011
	11.460,00

	01/09/2011
	45.762,00

	01/09/2011
	5.514,00

	01/09/2011
	8.880,00

	30/09/2011
	8.880,00

	30/09/2011
	11.460,00

	30/9/2011 
	5.514,00

	30/09/2011
	45.762,00

	30/09/2011
	8.034,00

	31/10/2011
	5.514,00

	31/10/2011
	8.880,00

	31/10/2011
	45.762,00

	31/10/2011
	8.034,00

	31/10/2011
	11.460,00

	30/11/2011
	8.880,00

	30/11/2011
	5.514,00

	30/11/2011
	8.034,00

	30/11/2011
	11.460,00

	30/11/2011
	45.762,00

	31/12/2011
	520,74

9.3. aplicar ao Sr. Dennys Veneri a multa prevista no art. 57 da Lei 8.443/1992, no valor de R$ 130.000,00 (cento e trinta mil reais) , fixando-lhe o prazo de 15 (quinze) dias, a contar da notificação, para que comprove, perante o Tribunal, o recolhimento da dívida ao Tesouro Nacional, atualizada monetariamente a contar da data deste Acórdão até o dia o efetivo recolhimento, caso não seja paga no prazo ora fixado, na forma da legislação em vigor;
9.4. autorizar, desde logo, nos termos dos arts. 26 e 28, inciso II, da Lei 8.443/1992:
9.4.1. o pagamento das dívidas em até 36 (trinta e seis) parcelas mensais e consecutivas, se solicitado pela responsável, fixando-se o vencimento da primeira em 15 (quinze) dias, a contar do recebimento da notificação, e o das demais a cada 30 (trinta) dias, devendo incidir sobre cada uma delas os encargos legais devidos, na forma prevista na legislação em vigor, sem prejuízo ao vencimento antecipado do saldo devedor em caso de não comprovação do recolhimento de qualquer parcela, conforme prevê o art. 217, § 2º, do Regimento Interno deste Tribunal;
9.4.2. a cobrança judicial das dívidas, caso não atendida a notificação;
9.5. dar ciência desta deliberação à responsável e ao Procurador-Chefe da Procuradoria da República no Estado de São Paulo, para as providências que entender cabíveis.

Tomada de Contas Especial instaurada pelo Fundo Nacional de Desenvolvimento da Educação (FNDE) contra o Sr. Dennys Veneri (CPF 035.065.448-45), ex-prefeito municipal de Mairinque/SP (gestões 2005-2012), em razão da não comprovação da boa e regular aplicação dos recursos federais transferidos, em face da impugnação total das despesas na execução local, fundo a fundo, do Programa Nacional de Alimentação Escolar (Pnae) no exercício de 2011.

Segunda Câmara

Entidades e Órgãos do Governo do Estado de São Paulo; Município de Mairinque - SP.

3. Interessados/Responsáveis:
3.1. Responsável: Dennys Veneri (XXX.065.448-XX).

13.1. Ministros presentes: Ana Arraes (Presidente), Augusto Nardes, Aroldo Cedraz (Relator) e Raimundo Carreiro.
13.2. Ministros-Substitutos presentes: Marcos Bemquerer Costa e André Luís de Carvalho.

AROLDO CEDRAZ

Adoto como Relatório e transcrevo a seguir a instrução de peça 19, com a qual anuiu o corpo dirigente da Secex-CE (peças 20 e 21) , bem como o Ministério Público junto ao Tribunal (peça 22) :
"INTRODUÇÃO
1.	Trata o presente processo de tomada de contas especial (TCE) , instaurada pelo Fundo Nacional de Desenvolvimento da Educação (FNDE) contra o Sr. Dennys Veneri (CPF XXX.065.448-XX) , ex-prefeito municipal de Mairinque/SP (gestões 2005-2012) , em razão da não comprovação da boa e regular aplicação dos recursos federais transferidos, em face da impugnação total das despesas na execução local, fundo a fundo, do Programa Nacional de Alimentação Escolar (Pnae) no exercício de 2011.
HISTÓRICO
2.	O referido programa tinha por objeto a aquisição exclusiva de gêneros alimentícios, em caráter complementar, para atendimento dos alunos matriculados em creches, pré-escolas e em escolas do ensino fundamental das redes federal, estadual, do Distrito Federal e municipal, inclusive as indígenas e as localizadas em áreas remanescentes de quilombos, e, excepcionalmente, aquelas qualificadas como entidades filantrópicas ou por elas mantidas, conforme Resolução 38, de 16/7/2009.
3.	A motivação para a instauração do presente processo de TCE foi materializada pela não comprovação da boa e regular aplicação dos recursos transferidos em face da impugnação total das despesas na execução do PNAE na municipalidade paulista, conforme irregularidades consignadas no Relatório de Demandas Externas 00190.019838/2013-18 da CGU (peça 1, p. 13-36) , conforme relatado no Relatório do Tomador de Contas 276/2017 (peça 1, p. 70-77) .
4.	Desse relatório extrai-se que no período compreendido entre 15/8/2013 a 28/11/2013, a entidade foi objeto de fiscalização por parte da CGU, sendo elaborado o Relatório de Demandas Externas 00190.019838/2013-18, que constatou indefinição de critérios de prestação de serviço no Contrato 82/2011, que beneficiou a empresa prestadora de serviços, e falta de comprovação documental das despesas realizadas no valor de R$ 805.146,50.
5.	Remeteu-se o processo à área técnica do FNDE, que, por sua vez, manifestou-se pela aprovação com ressalvas da prestação de contas, nos termos do Parecer 655/2016/COECS/ CGPAE/DIRAE (peça 1, p. 37-39) , tendo em vista que a execução local do programa não atendeu à totalidade dos dispositivos técnicos estabelecidos pela Resolução CD/FNDE 38/2009, pois não foi utilizado o mínimo de 30% dos recursos para a compra de gêneros alimentícios da agricultura familiar.   
6.	Posteriormente foi elaborado o Parecer 1555/2016/DAESP/COPRA/CGCAP/DIFIN (peça 1, p. 40-44) , aprovando parcialmente e com ressalvas a prestação de contas do repasse, em face da não aplicação dos recursos no mercado financeiro, na ordem de R$ 35,27, e da não comprovação documental das despesas, detectada no Relatório de Demandas Externas, no valor de R$ 805.146,50, com a impugnação total do montante de R$ 805.181,77. 
7.	Vale frisar que para a execução do Programa Nacional de Alimentação Escolar - Pnae, programa de ação continuada, o Fundo Nacional de Desenvolvimento da Educação repassou ao Município de Mairinque/SP, no exercício de 2011 (relação de ordens bancárias na peça 1, p. 3-5) , a importância de R$ 804.060,00, que, acrescida do saldo anterior de R$ 565,76, da diferença de R$ 520,74 e do resíduo impugnado de R$ 35,27, totaliza o valor histórico do débito de R$ 805.181,77.   
8.	A instauração da TCE pelo FNDE deveu-se a esses fatos. Ao longo do processo, na fase interna da TCE, em submissão ao princípio do contraditório e da ampla defesa, o ex-prefeito foi cientificado das pendências em apreço (peça 1, p. 45 e 46) . O Relatório de Auditoria da CGU 643/2017 (peça 1, p. 83-86) anuiu em linhas gerais com o relatório do tomador de contas. Quantificado o débito pelo qual o responsável é alcançado, seguiu a TCE seu trâmite pelo órgão superior do controle interno, recebendo ao fim o devido pronunciamento ministerial (peça 1, p. 91 e 92) .
9.	Na fase externa da TCE, os autos receberam instrução inicial na Secex-CE (peça 3) . Nela, verificou-se que este processo era extremamente sumário, havendo pouquíssimos elementos da prestação de contas em si, como também de outros elementos que instruíram a tomada de contas, notadamente no que se refere aos documentos e informações encaminhados pela prefeitura à apreciação dos setores técnicos na fase interna da tramitação dos autos, o que não se coadunava com as disposições do art. 10 da IN-TCU 71/2012, nomeadamente no parágrafo primeiro daquele artigo. 
10.	Não obstante a fé-pública dos agentes mobilizados na fase interna, o instrutor da peça 3, ponderando que a soma dos valores gravados em desfavor do ex-prefeito é alta, considerou que seria mais prudente citá-lo somente após análise de uma base documental mais consistente, razão pela qual encaminhou proposta preliminar de diligência ao MEC, no intuito de obter a documentação completa que embasou a apreciação da prestação de contas, bem como da tomada de contas, resultante da impugnação total das despesas ora em exame. Em resposta ao expediente da Secex-CE, a autoridade setorial supriu a contento esta unidade do TCU com as informações e dados requeridos (peças 8-11) .
EXAME TÉCNICO
11.	A citação então foi promovida pela Secex-CE, via ofício (peças 16 e 17) endereçado ao ex-prefeito, do qual o responsável foi cientificado (ciência de comunicação - AR na peça 18) . Não se agregou entrementes qualquer elemento à compreensão dos autos. O ex-prefeito, cientificado, manteve-se inerte no que toca a alegações de defesa. Transcorrido o prazo regimental fixado e mantendo-se inerte o responsável, ao não apresentar, aos autos, alegações de defesa, impõe-se seja considerado revel, dando-se prosseguimento à TCE, de acordo com o art. 12, § 3º, da Lei 8.443/1992.
12.	Configurada a revelia frente à citação do TCU, inexistindo comprovação da boa e regular aplicação dos recursos transferidos, considerados os elementos existentes nos autos, não resta alternativa senão dar seguimento ao processo proferindo julgamento sobre os elementos aqui presentes. Em se tratando de processo no qual a parte interessada não se manifestou acerca das irregularidades imputadas, não há elementos para que se possa efetivamente aferir e reconhecer a ocorrência de boa-fé na conduta do arrolado, podendo o TCU, desde logo, proferir o julgamento de mérito pela irregularidade.
13.	Tanto o relatório do tomador de contas quanto o relatório de auditoria, amparados em encaminhamento técnico no bojo da fase interna da tramitação do processo, concluíram pela existência de dano ao erário consubstanciado em débito no valor histórico das transferências fundo a fundo, bem como dos resíduos e das diferenças incluídos na quantificação, para a execução do programa, ao longo do exercício de 2011, todo ele impugnado. Tal dano foi imputado exclusivamente ao ex-prefeito, por ter sido ele o gestor da execução local do programa federal.    
14.	O débito (em R$) deverá ser atualizado observando-se a datação que segue.
	01/01/2011
	565,76

	18/03/2011
	5.514,00

	25/03/2011
	45.762,00

	28/03/2011
	11.460,00

	31/03/2011
	8.880,00

	31/03/2011
	8.034,00

	04/04/2011
	35,27

	08/04/2011
	5.514,00

	08/04/2011
	11.460,00

	08/04/2011
	8.034,00

	08/04/2011
	8.880,00

	08/04/2011
	45.762,00

	02/05/2011
	5.514,00

	03/05/2011
	8.880,00

	03/05/2011
	8.034,00

	03/05/2011
	45.762,00

	03/05/2011
	11.460,00

	01/06/2011
	8.034,00

	01/06/2011
	45.762,00

	01/06/2011
	11.460,00

	01/06/2011
	5.514,00

	01/06/2011
	8.880,00

	04/07/2011
	1.512,00

	04/07/2011
	45.762,00

	04/07/2011
	8.880,00

	04/07/2011
	11.460,00

	04/07/2011
	1.512,00

	04/07/2011
	1.512,00

	04/07/2011
	1.512,00

	04/07/2011
	5.514,00

	04/07/2011
	8.034,00

	04/07/2011
	1.512,00

	29/07/2011
	5.514,00

	29/07/2011
	45.762,00

	29/07/2011
	8.880,00

	29/07/2011
	11.460,00

	16/08/2011
	8.034,00

	01/09/2011
	8.034,00

	01/09/2011
	11.460,00

	01/09/2011
	45.762,00

	01/09/2011
	5.514,00

	01/09/2011
	8.880,00

	30/09/2011
	8.880,00

	30/09/2011
	11.460,00

	30/9/2011 
	5.514,00

	30/09/2011
	45.762,00

	30/09/2011
	8.034,00

	31/10/2011
	5.514,00

	31/10/2011
	8.880,00

	31/10/2011
	45.762,00

	31/10/2011
	8.034,00

	31/10/2011
	11.460,00

	30/11/2011
	8.880,00

	30/11/2011
	5.514,00

	30/11/2011
	8.034,00

	30/11/2011
	11.460,00

	30/11/2011
	45.762,00

	31/12/2011
	520,74

15.	Do exame das peças contidas no processo, verifica-se que foram cumpridas as normas em relação à instauração e ao desenvolvimento da tomada de contas especial, exceto em relação à morosidade dos procedimentos. Da análise dos autos, verifica-se que foi dada oportunidade de defesa ao responsável, em obediência aos princípios constitucionais que asseguram o direito ao contraditório e à ampla defesa.  
PROPOSTA DE ENCAMINHAMENTO
16.	Diante do exposto, levando os autos às devidas considerações, propõe-se o que segue:
	I - considerar revel o responsável, Dennys Veneri (CPF XXX.065.448-XX) , nos termos do § 3º do art. 12 da Lei 8.443/1992; 
	II - julgar irregulares as contas, com fundamento no artigo 71, inciso II, da CF/1988, nos arts. 1º, inciso I, 8°, § 2°, 15 e 16, inciso III, alínea "c", da Lei 8.443/1992 c/com os arts. 1º, inciso I, 201, § 2º, 205, e 209, inciso II, do RI-TCU, de Dennys Veneri (CPF XXX.065.448-XX) ;
	III - condenar em débito, ao pagamento das quantias a seguir especificada (em R$) , Dennys Veneri (CPF XXX.065.448-XX) , conforme preconizam os arts. 19, caput, e 23, inciso III, da Lei 8.443/1992, c/com os arts. 210, caput, e 214, inciso III, do RI-TCU, com a fixação do prazo de 15 (quinze) dias, a contar da notificação, para comprovar, perante o Tribunal, nos termos do art. 214, inciso III, alínea "a", do RI-TCU, o recolhimento da dívida em favor do Fundo Nacional de Desenvolvimento da Educação (FNDE) , atualizada monetariamente e acrescida dos juros de mora, calculados a partir das datas de ocorrência do seu fato gerador até o efetivo recolhimento, abatendo-se, na oportunidade, as quantias já recolhidas ou quaisquer novos valores eventualmente ressarcidos, na forma da legislação em vigor. 
	DATA
	VALOR

	01/01/2011
	565,76

	18/03/2011
	5.514,00

	25/03/2011
	45.762,00

	28/03/2011
	11.460,00

	31/03/2011
	8.880,00

	31/03/2011
	8.034,00

	04/04/2011
	35,27

	08/04/2011
	5.514,00

	08/04/2011
	11.460,00

	08/04/2011
	8.034,00

	08/04/2011
	8.880,00

	08/04/2011
	45.762,00

	02/05/2011
	5.514,00

	03/05/2011
	8.880,00

	03/05/2011
	8.034,00

	03/05/2011
	45.762,00

	03/05/2011
	11.460,00

	01/06/2011
	8.034,00

	01/06/2011
	45.762,00

	01/06/2011
	11.460,00

	01/06/2011
	5.514,00

	01/06/2011
	8.880,00

	04/07/2011
	1.512,00

	04/07/2011
	45.762,00

	04/07/2011
	8.880,00

	04/07/2011
	11.460,00

	04/07/2011
	1.512,00

	04/07/2011
	1.512,00

	04/07/2011
	1.512,00

	04/07/2011
	5.514,00

	04/07/2011
	8.034,00

	04/07/2011
	1.512,00

	29/07/2011
	5.514,00

	29/07/2011
	45.762,00

	29/07/2011
	8.880,00

	29/07/2011
	11.460,00

	16/08/2011
	8.034,00

	01/09/2011
	8.034,00

	01/09/2011
	11.460,00

	01/09/2011
	45.762,00

	01/09/2011
	5.514,00

	01/09/2011
	8.880,00

	30/09/2011
	8.880,00

	30/09/2011
	11.460,00

	30/9/2011 
	5.514,00

	30/09/2011
	45.762,00

	30/09/2011
	8.034,00

	31/10/2011
	5.514,00

	31/10/2011
	8.880,00

	31/10/2011
	45.762,00

	31/10/2011
	8.034,00

	31/10/2011
	11.460,00

	30/11/2011
	8.880,00

	30/11/2011
	5.514,00

	30/11/2011
	8.034,00

	30/11/2011
	11.460,00

	30/11/2011
	45.762,00

	31/12/2011
	520,74

IV - aplicar multa, prevista no art. 57 da Lei 8.443/1992, a Dennys Veneri (CPF XXX.065.448-XX) , com a fixação do prazo de 15 (quinze) dias, a contar da notificação, para comprovar, perante o Tribunal (art. 214, inciso III, alínea "a", do Regimento Interno) , o recolhimento da dívida aos cofres do Tesouro Nacional, atualizada monetariamente desde a data do acórdão que vier a ser proferido até a dos efetivos recolhimentos, se forem pagas após o vencimento, na forma da legislação em vigor;
V - autorizar a cobrança judicial da dívida, desde logo, nos termos do art. 28, inciso II, da Lei 8.443/1992, caso não atendidas as notificações;
VI - autorizar o parcelamento da dívida, em até 36 parcelas mensais e consecutivas caso seja solicitado e se o processo não tiver sido remetido para cobrança judicial, nos termos do art. 26 da Lei 8.443/1992 c/c o art. 217 do RI/TCU, fixando-se o vencimento da primeira parcela em quinze dias, a contar do recebimento da notificação, e os das demais a cada trinta dias, devendo incidir sobre cada valor mensal os correspondentes acréscimos legais, na forma prevista na legislação em vigor, bem como esclarecer ao responsável que, em caso de parcelamento da dívida, a falta de pagamento de qualquer parcela importará no vencimento antecipado do saldo devedor (art. 217, § 2º, do RI/TCU) .
VII - encaminhar cópia da deliberação que vier a ser proferida, bem como do relatório e do voto que a fundamentarem, ao procurador-chefe da Procuradoria da República do Estado de São Paulo, nos termos do § 3º do art. 16 da Lei 8.443/1992 c/c o § 7º do art. 209 do Regimento Interno do TCU, para adoção das medidas que entender cabíveis."
2.	No dia 23 de março de 2020, foi juntado ao processo o Ofício 8190/2020/Dimoc/Cotce/Cgapc/Difin-FNDE, por meio do qual encaminhou cópia da Nota Técnica 1754945/2020/DAESP/COPRA/CGAPC/DIFIN, que diz respeito à análise da documentação recebida dos recursos repassados pelo Fundo Nacional de Desenvolvimento da Educação - FNDE à Prefeitura Municipal de Mairinque/SP, à conta do Programa Nacional de Alimentação Escolar - Pnae 2011.
3.	Referida Nota Técnica esclarece que em 05/06/2019 o Sr. Dennys Veneri acrescentou à sua prestação de contas cópias de notas fiscais, notas de liquidação e extratos bancários, pagos à empresa ERJ - Administração e Restaurantes de Empresas Ltda. para a compra e preparação de alimentação fornecida às escolas do município. Entretanto, a Controladoria-Geral da União no Relatório de Demandas Externas 00190.019838/2013-18, descreveu a impossibilidade de rastrear o destino dos recursos transferidos pelo FNDE para a execução do programa, uma vez que os recursos foram repassados para contas da prefeitura, nas quais já havia recursos de outras fontes, razão pela qual "não é possível separar o que foi adquirido com recursos do PNAE do que foi adquirido com recursos da prefeitura, o que é agravado pelo fato de nenhuma nota fiscal ou nota de liquidação fazerem menção ao programa.
	Ao final, a Nota Técnica em comento reitera a impossibilidade de atestar a comprovação dos gastos transferidos pelo FNDE para a execução do programa pelo município de Mairinque-SP."
É o Relatório.

não há.

Procurador Rodrigo Medeiros de Lima.

TOMADA DE CONTAS ESPECIAL. IMPUGNAÇÃO DE DESPESAS REFERENTE AO PROGRAMA NACIONAL DE ALIMENTAÇÃO ESCOLAR (PNAE) NO EXERCÍCIO DE 2011. CITAÇÃO. REVELIA. IRREGULARIDADE DAS CONTAS. DÉBITO E MULTA. CIÊNCIA.

TOMADA DE CONTAS ESPECIAL (TCE)

Secretaria de Controle Externo de Tomada de Contas Especial (SecexTCE).

Conforme consignado no Relatório precedente, esta Tomada de Contas Especial (TCE) foi instaurada pelo Fundo Nacional de Desenvolvimento da Educação (FNDE) contra o Sr. Dennys Veneri, ex-prefeito municipal de Mairinque/SP (gestões 2005-2012) , em razão da não comprovação da boa e regular aplicação dos recursos federais transferidos, em face da impugnação total das despesas na execução local, fundo a fundo, do Programa Nacional de Alimentação Escolar (Pnae) no exercício de 2011.
2.	A fase interna desta TCE obedeceu à regência normativa para a espécie e resultou na constatação de prejuízo ao Erário e identificação do responsável, conforme Relatório de Tomada de Contas Especial (peça 1, p. 70-77) , Relatório e Certificado de Auditoria (peça 1, p. 83-87) , Parecer do Dirigente do Controle Interno (peça 1, p. 89) , em conclusões uniformes por considerar irregulares as contas prestadas. O pronunciamento ministerial respectivo consta da peça 1, p. 91-92. 
3.	No âmbito deste Tribunal, após exame da documentação inicialmente trazida ao processo, a Secex-CE realizou diligência ao MEC com o propósito de obter a documentação completa que embasou a apreciação da prestação de contas, bem como da tomada de contas que resultou na impugnação total das despesas em exame. A resposta e a documentação encaminhada constam das peças 8-11.
4.	Em seguida, o responsável foi regularmente citado (peças 16 e 17) , tendo o ofício indicado adequadamente a irregularidade em apuração, nos seguintes termos:
"O débito é decorrente da seguinte ocorrência: não comprovação da boa e regular aplicação dos recursos federais repassados ao município de Mairinque/SP na execução local, fundo a fundo, do Programa Nacional de Alimentação Escolar (Pnae) no exercício de 2011, que tinha por objeto a aquisição exclusiva de gêneros alimentícios, em caráter complementar, para atendimento dos alunos matriculados em creches, pré-escolas e em escolas do ensino fundamental das redes federal, estadual, do Distrito Federal e municipal, inclusive as indígenas e as localizadas em áreas remanescentes de quilombos, e, excepcionalmente, aquelas qualificadas como entidades filantrópicas ou por elas mantidas, conforme Resolução/FNDE 38, de 16/7/2009, em virtude da sua não consecução nos parâmetros estabelecidos, conforme exigência nos arts. 84 e 93 do Decreto-Lei 200/1967, e nos arts. 66, 145 e 148 do Decreto 93.872/1986. 
Conduta do responsável: na condição de prefeito de Mairinque/SP à época dos fatos, geriu a totalidade dos recursos disponibilizados à gestão local, fundo a fundo, do Programa Nacional de Alimentação Escolar (Pnae) e não comprovou a boa e regular aplicação dos valores despendidos, pois se constatou indefinição de critérios de prestação de serviço no Contrato 82/2011, que beneficiou a empresa prestadora de serviços; falta de comprovação documental das despesas realizadas no valor de R$ 805.146,50; afronta a dispositivos técnicos estabelecidos pela Resolução CD/FNDE 38/2009, como a não utilização do piso de 30% dos recursos para a compra de gêneros alimentícios da agricultura familiar."
5.	Cientificado (AR peça 18) , o responsável manteve-se inerte, razão pela qual deve ser considerado revel, sem óbice ao prosseguimento ao processo, nos termos do art. 12, § 3º, da Lei 8.443/1992.
6.	Importa destacar que o responsável tomou ciência da citação deste Tribunal em 12/6/2018 (peça 18) , mas não trouxe ao processo a documentação que encaminhou ao FNDE em 05/06/2019. No âmbito do FNDE, a documentação foi examinada e suas conclusões foram encaminhadas a esta Corte de Contas no dia 23/3/2020, por meio do Ofício 8190/2020/Dimoc/Cotce/Cgapc/Difin-FNDE (peça 23) .
7.	Conforme Nota Técnica 1754945/2020/DAESP/COPRA/CGAPC/DIFIN (peça 23, p. 3-8) , o Sr. Dennys Veneri encaminhou ao FNDE cópias de notas fiscais, notas de liquidação e extratos bancários, pagos à empresa ERJ - Administração e Restaurantes de Empresas Ltda. para a compra e preparação de alimentação fornecida às escolas do município. 
8.	Entretanto, segundo a referida Nota Técnica, a Controladoria-Geral da União, no Relatório de Demandas Externas 00190.019838/2013-18, descreveu a impossibilidade de rastrear o destino dos recursos transferidos pelo FNDE para a execução do programa, uma vez que os recursos foram repassados para contas da prefeitura, nas quais já havia recursos de outras fontes, razão pela qual "não é possível separar o que foi adquirido com recursos do PNAE do que foi adquirido com recursos da prefeitura, o que é agravado pelo fato de nenhuma nota fiscal ou nota de liquidação fazerem menção ao programa".
9.	Ao final, a Nota Técnica em comento reiterou a impossibilidade de atestar a comprovação dos gastos transferidos pelo FNDE para a execução do programa pelo município de Mairinque-SP.
10.	Inexistindo, portanto, elementos que demonstrem a boa-fé ou de outros excludentes de culpabilidade na conduta do responsável, não há outro encaminhamento a ser dado ao presente processo que não o julgamento pela irregularidade de suas contas especiais, condenando-o pelo débito apurado, além de aplicar-lhe a multa prevista no art. 57 da Lei 8.443/1992, cujo valor, em face do montante atualizado do débito, fixo em R$ 130.000,00 (cento e trinta mil reais) . 
11.	Com fundamento no art. 16, § 3º, da Lei 8.442/92, deve ser remetida cópia dos autos ao Procurador-Chefe da Procuradoria da República no Estado de São Paulo, para as providências que entender cabíveis.
	Ante o exposto, VOTO no sentido de que o Tribunal adote a deliberação que ora submeto à apreciação deste Colegiado.
TCU, Sala das Sessões Ministro Luciano Brandão Alves de Souza, em 2 de junho de 2020.
AROLDO CEDRAZ 
Relator